【裁判字號】    98,消債抗,25
【裁判日期】    980220
【裁判案由】    聲請免責
【裁判全文】
臺灣板橋地方法院民事裁定            98年度消債抗字第25號
抗  告  人  甲○○
代  理  人  唐迪華律師
上列抗告人因免責事件，對於中華民國98年1月13日本院97年度
消債聲字第14號裁定提起抗告，本院裁定如下：
    主  文
抗告駁回。
抗告費用新臺幣壹仟元由抗告人負擔。
    理  由
一、本件抗告意旨略以：原裁定認債務人於聲請清算前2年勞務
    所得為50萬元；加計於96年1月31日處分其所有不動產所得
    150萬元，扣除2年間每月所必要生活費用共233,184元後，
    尚有餘額，裁定債務人不得免責。聲請人實難接受。聲請人
    處分其不動產，雖有所得150萬元，惟該款項已用來償還向
    買方及鄰居所借之各30萬元，共計60萬元，尚餘80萬元；另
    再償還其夫支票及貨款、卡債等，根本不足支付。而今經濟
    不景氣，小吃店也快做不下去，生活困頓，無以為繼，並出
    具一份切結書。聲明請求原裁定廢棄，另為免責之裁定。
二、按法院裁定開始清算程序後，債務人有薪資、執行業務所得
    或其他固定收入，而普通債權人之分配總額低於債務人聲請
    清算前二年間，可處分所得扣除自己及依法應受其扶養者所
    必要生活費用之數額者，法院應為不免責之裁定；但債務人
    證明經普通債權人全體同意者，不在此限，消費者債務清理
    條例第133 條定有明文。本條之立法意旨係為免債務人濫用
    清算程序以獲免責，並敦促有清償能力者，利用薪資、執行
    業務所得或其他固定收入清償債務而受免責，爰以債務人聲
    請清算前二年間，可處分所得扣除自己及依法應受其扶養者
    所必要生活費用之數額為計算基礎，以為裁定免責之依據，
    進而保障債權人可受最低清償。惟於普通債權人全體均同意
    免除債務人債務之情形，縱渠等分配總額未達上開數額，基
    於私法自治原則，法院自不得為不免責之裁定。準此，倘債
    務人於清算程序開始後，有固定收入作為償債來源而有清償
    能力，且普通債權人之分配總額無法獲得最低清償額之保障
    者，除全體普通債權人均同意免除債務人債務外，法院應為
    不免責之裁定。而該條所謂「其他固定收入」，依上開立法
    意旨，以固定之繼續性收入即屬之，薪資及執行業務所得僅
    為固定性收入之例示，惟非以具勞力所得之性質為必要。
三、查抗告人聲請消費者債務清理條例之清算程序，前經本院97
    年度消債清字第53號裁定97年8月20日起開始清算程序，並
    同時終止清算程序確定在案，普通債權人並未獲分配。又抗
    告人自承其於聲請清算前二年勞務所得為50萬元，且其於96
    年1月31日處分其所有不動產所得為150萬元，則抗告人之全
    體普通債權人獲分配總額已低於債務人聲請清算前二年間，
    可處分所得扣除自己所必要生活費用之數額。復參酌抗告人
    於清算程序開始後，每月有15,000之固定收入，且本件債務
    人無法提出業經普通債權人全體同意之證明，依上開說明，
    本件抗告人不得免責。從而，原審裁定抗告人不免責，並無
    違誤。抗告意旨指摘原裁定不當，求予廢棄另為裁定，為無
    理由，應予駁回。
四、據上論結，本件抗告為無理由，依消費者債務清理條例第15
    條，民事訴訟法第495 條之1 第1 項、第449 條第1 項、第
    95條、第78條，裁定如主文。
中    華    民    國    98    年    2     月    20    日
                  民事第二庭    審判長  蕭胤瑮
                                法  官  李行一
                                法  官  張谷輔
以上正本證明與原本無異。
本裁定不得抗告。
中    華    民    國    98    年    2     月    20    日
                                書記官  郭群裕


司法院資訊處製作；財團法人民間司法改革基金會備份。
